【裁判字號】    97,消債更,275
【裁判日期】    980112
【裁判案由】    更生事件
【裁判全文】
臺灣臺南地方法院民事裁定           97年度消債更字第275號
債  務  人  甲○○
                        號
上列聲請人因消費者債務清理事件聲請更生，本院裁定如下：
    主  文
聲請人甲○○自民國九十八年一月十二日下午四時起開始更生程
序。
    理  由
一、按債務人不能清償債務或有不能清償之虞，且無擔保或無優
    先權之債務總額未逾新臺幣（下同）1,200萬元者，於法院
    裁定開始清算程序或宣告破產前，得向法院聲請更生。法院
    開始更生程序之裁定，應載明其年、月、日、時，並即時發
    生效力，消費者債務清理條例第3條、第42條第1項、第45條
    第1項定有明文。又按債務人對於金融機構因消費借貸、自
    用住宅借款、信用卡或現金卡契約而負債務，在聲請更生或
    清算前，應提出債權人清冊，以書面向最大債權金融機構請
    求協商債務清償方案，並表明共同協商之意旨，而消費者債
    務清理條例施行前，債務人依金融主管機關協調成立之中華
    民國銀行公會會員辦理消費金融案件無擔保債務協商機制與
    金融機構成立協商者，不得聲請更生或清算，但因不可歸責
    於己之事由，致履行顯有重大困難者，不在此限，消費者債
    務清理條例第151條第1項、第5項定有明文。
二、本件聲請意旨以：聲請人前曾依照中華民國銀行公會會員辦
    理消費金融案件無擔保債務協商機制，於95年4月與最大債
    權人台新國際商業銀行成立協商，成立協商時債務總額為
    1,256, 813元，約定每月10日應還款23,488元，惟聲請人早
    於90年間因失業，生活已陷於困頓，家中尚有父母2人與子
    女2 人需聲請人扶養，聲請人自95年起任職於金大利實業有
    限公司，薪資微薄，以每月全部薪資給付協商款仍有不足，
    此外，聲請人並無其他財產，聲請人於96年1月繳納協商款
    後，已無力繼續履行而毀諾，已達不能清償或有不能清償之
    虞，且有不可歸責於己致履行協商條件顯有重大困難之事由
    ，符合消費者債務清理條例第3條、第151條第5項但書之規
    定，爰依上開規定，提出財產及收入狀況說明書、債權人清
    冊、債務人清冊，聲請更生等語。
三、經查：
  (一)聲請人95年4月曾依照中華民國銀行公會會員辦理消費金融
    案件無擔保債務協商機制，與最大債權人台新國際商業銀行
    成立協商，成立協商時債務總額為1,256, 813元元，約定每
    月10日應還款23,488元，聲請人自95年5月起至96年1月止，
    繳納9期協商款後，已經毀諾等情，此有台新國際商業銀行
    97年7月3日台新債協97法字第7007號函附卷可憑。
  (二)聲請人主張其以每月全部薪資給付協商款仍有不足，惟聲請
    人尚需扶養父母及子女，聲請人除薪資收入外，並無其他財
    產之事實，業據其提出全戶戶籍謄本、聲請人96年各類所得
    扣繳暨免扣繳憑單、95年及96年度綜合所得稅各類所得資料
    清單、財產歸屬資料清單、勞工保險被保險人投保資料表為
    證，並經本院依職權調取聲請人郵政、勞、健保及集保資料
    在卷可稽。依上開聲請人96年各類所得扣繳暨免扣繳憑單、
    95年及96年度綜合所得稅各類所得資料清單、財產歸屬資料
    清單可知，聲請人於95年全年度薪資收入所得198,000元，
    平均每月收入16,500元；於96年全年度薪資收入所得202,60
    0元，平均每月收入16,883元，聲請人以每月全部收入16,83
    3元繳付協商款23,488元仍有不足。又聲請人之配偶林貞儀
    95 年全年度薪資收入所得為102,502元，96年全年度薪資收
    入所得為103,954元，此外，聲請人之配偶林貞儀並無其他
    財產，亦有聲請人之配偶林貞儀95年及96年度綜合所得稅各
    類所得資料清單、財產歸屬資料清單在卷可證，堪認聲請人
    之配偶林貞儀95年平均每月收入8542元，96年平均每月收入
    8,663元，參考內政部歷年最低生活費以每月9,829元計算，
    已不足以負擔聲請人之配偶自身生活費用，遑論分擔聲請人
    之生活費用，是聲請人已達不能清償債務之程度，顯不能期
    待其能依協商條件為履行，足認係因不可歸責於己之事由，
    致履行上開協議顯有重大困難，堪可採信。又依聲請人提出
    之債權人清冊向各別債權人函詢，聲請人無擔保或無優先權
    之債務總額未逾1, 200萬元，聲請人前未曾經法院宣告清算
    程序或宣告破產，亦未曾依消費者債務清理條例或破產法之
    規定而受刑之宣告等情，亦有本院民事紀錄科查詢表、臺灣
    高等法院被告前案紀錄表在卷可憑。
四、綜上所述，聲請人僅係一般消費者，並未從事營業，其已達
    不能清償債務或有不能清償之虞之程度，其中無擔保或無優
    先權之債務，在1200萬元以下，之前雖與各債權銀行達成協
    議，但因不可歸責於己之事由，致履行上開協議顯有重大困
    難，且未經法院裁定開始清算程序或宣告破產，又無消費者
    債務清理條例第6條第3項、第8條或第46條各款所定駁回更
    生聲請之事由存在，聲請人聲請更生，洵屬有據，爰裁定如
    主文。
中    華    民    國    98    年    1     月    12    日
                  民事第二庭    法  官   張桂美
以上正本證明與原本無異。
本裁定不得抗告。
本裁定已於98年1月12日16時公告。
中    華    民    國    98    年    1     月    12    日
                                書記官   謝安青


司法院資訊處製作；財團法人民間司法改革基金會備份。
